【裁判字號】    98,行商訴,214
【裁判日期】    990408
【裁判案由】    商標註冊
【裁判全文】
智慧財產法院行政判決
                                   98年度行商訴字第214號
                                   99年3月18日辯論終結
原      告  美商愛芳製品公司（AVON PRODUCTS, INC.）
代  表  人  甲○ ○○ ○○（.
訴訟代理人  陳長文律師
            蔡瑞森律師
被      告  經濟部智慧財產局
代  表  人  乙○○（局長）
訴訟代理人  丙○○
上列當事人間因商標註冊事件，原告不服經濟部中華民國98年9
月10日經訴字第09806117620 號訴願決定，提起行政訴訟。本院
判決如下：
    主  文
原告之訴駁回。
訴訟費用由原告負擔。
    事實及理由
一、事實概要
    原告前於97年3 月7 日以「MAGIX AND DESIGN」商標（下稱
    系爭商標，如附圖1 所示），指定使用於商標法施行細則第
    13條所定商品及服務分類表第3 類之化粧品等商品，向被告
    申請註冊，經被告審查，認本件商標圖樣與註冊第1157535
    號「MAGIX INDUCTION 」商標（下稱據以核駁商標，如附圖
    2 所示）圖樣相較，均有相同之外文「MAGIX 」，應屬構成
    近似之商標，復均指定使用於同一或類似商品，有致相關消
    費者混淆誤認之虞，應不准註冊，以98年6 月8 日商標核駁
    第315698號審定書為核駁之處分。原告不服，提起訴願，經
    遭決定駁回，遂向本院提起行政訴訟。
二、原告主張：
  (一)系爭商標與據以核駁商標不構成近似，無造成相關消費者產
    生混淆誤認之虞：
    系爭商標係由經設計之外文「MAGIX 」所構成，因「MAGIX
    」為不規則之書寫字體設計，且字串「MAGI」之比例僅為字
    母「X 」之一半，故系爭商標十分活潑及獨特之設計給予相
    關消費者由字串「MAGI」及字母「X 」所構成之印象。而據
    以核駁商標，則為單純之印刷字體，因「MAGIX 」之讀音相
    同於「魔術」之外文「MAGIC 」，為一般業界及廠商所習知
    習用藉以暗喻「MAGIC 」。經原告檢索發現，被告已核准許
    多含有外文「MAGIX 」之商標註冊於各種商品及服務上，故
    系爭商標未經設計字串之排列或與業界及廠商所習知習用之
    外文「MAGIX 」相同，惟系爭商標外文字體之設計與據以核
    駁商標不同，給予相關消費者之印象已有明顯之差異，且於
    實際使用時，系爭商標尚有原告之公司標章「AVON」及據以
    核駁商標中之外文「INDUCTION 」足資區別，異時異地通體
    隔離觀察，二商標無造成相關消費者產生混淆誤認之可能，
    系爭商標無違反商標法第23條第1 項第13款之規定，自應准
    予註冊。被告及經濟部除未就二商標是否造成相關消費者產
    生混淆誤認之虞予以認定外，亦顯然忽略相關消費者於購買
    時施以普通所用之注意，異時異地隔離觀察，不會無視佔據
    據以核駁商標中大部分比例外文「INDUCTION 」存在之客觀
    事實，故原告及經濟部所持之近似審查尺度與前行政法院72
    年度判字第1395號判決意旨不符，其處分及決定自屬違法，
    不應予以維持。
  (二)系爭商標因與據以核駁商標不構成近似，相關消費者已足以
    識別商品來源之不同，且二商標實際使用時之交易管道亦區
    別顯然，不會造成相關消費者產生混淆誤認，系爭商標無違
    反商標法第23條第1 項第13款之規定。判斷二商標有無混淆
    誤認之虞，亦應參考商品之行銷管道或服務提供場所，此93
    年4 月28日經濟部經授智字第0932003036-0號令修正發布之
    「混淆誤認之虞」審查基準第5.8 條定有明文。原告乃是全
    球著名之直銷公司，於中華民國所販售之商品係透過在台之
    雅芳小姐以直接介紹說明之方式，面對面推薦予消費者，故
    原告直銷商品目錄之年發行量超過600 萬本，為台灣最大女
    性目錄行銷通路，此有原告台灣網頁相關之資料附呈可稽，
    而據以核駁商標商品所採取之行銷管道則透過傳統百貨公司
    與超級市場等門市方式，本案商標與據以核駁商標之行銷管
    道截然有別，相關消費者易於分辨二商標所表彰商品來源、
    品質與產製者之不同，確無造成混淆誤認之虞，系爭商標未
    違反商標法第23條第1 項第13款之規定，自應准予註冊。按
    商標之註冊應以註冊當時之事實情況作為判斷之標準，被告
    及經濟部，在未有客觀事實之臆測下，推論原告可隨意變更
    百餘年來所採行之營運方式或將商標轉讓予他人，其所為之
    核駁處分及訴願駁回之決定，自然不當並違反「混淆誤認之
    虞審查基準」之規定，不應予以維持。
  (三)並聲明求為判決撤銷訴願決定及原處分，被告就系爭商標申
    請註冊應作成准予註冊之處分。
三、被告則以：
  (一)本案商標是否近似暨其近似程度因素之審酌：
    經核系爭商標圖樣與據以核駁商標圖樣相較，二者均有「MA
    GIX 」構成圖樣之主要識別部分，並皆位於引人注意之首字
    部分，雖原告於起訴狀中陳稱，二者構圖、字體不同，惟其
    外觀均有予人印象深刻之外文「MAGIX 」，以具有普通知識
    經驗之消費者，於購買時施以普通之注意，可能會有所混淆
    而誤認二者來自同一來源或雖不相同但有關聯之來源，應屬
    構成近似之商標。
  (二)本案商品是否類似暨其類似程度因素之審酌：
    系爭商標指定使用之「化粧品、淡香水、香精油、爽身粉、
    潤膚乳液、滾珠式除汗臭劑、防汗臭劑」商品，與據以核駁
    商標所指定之「沐浴乳、乳液、香皂、洗髮精、潤髮乳、洗
    面乳、洗手乳、化粧品、香水、潤膚油、化粧水、痱子粉、
    美身霜、皮膚保養品、香、香末、香環、檀香、臥香、香精
    油」商品相較，均具有相同或相近之功能，復常來自相同之
    產製業者，在用途、功能、產製者、行銷管道及場所等因素
    上具有共同或關聯之處，如標示相同或近似的商標，依一般
    社會通念及市場交易情形，易使一般商品消費者誤認其為來
    自相同或雖不相同但有關聯之來源，所指定使用之商品間應
    屬存在相當程度之類似關係。
  (三)綜合判斷商標在圖樣近似及商品類似之程度等因素，系爭商
    標與據以核駁商標，其高度之近似及指定商品間高度之類似
    ，以具有普通知識經驗之消費者，於購買時施以普通之注意
    ，可能會有所混淆而誤認二商品來自同一來源或雖不相同但
    有關聯之來源，應足以有致相關消費者混淆誤認之虞，自有
    前揭法條之適用。
  (四)至原告主張「MAGIX 」一字為一般業界及廠商所習知習用藉
    以暗喻「MAGIC 」，且含有「MAGIX 」作為商標圖樣而註冊
    於各類商品及服務亦不乏其例等語。經查「MAGIX 」雖有暗
    喻「MAGIC 」之意，但非無識別性，據以核駁商標權人既以
    此作為商標使用，自有排除他人以相同或近似之商標圖樣指
    定使用於相同或類似商品之權利。另原告雖稱本件商標圖樣
    指定使用之商品乃以直銷為行銷管道，而據以核駁商標所採
    取之行銷管道則透過傳統百貨公司與超級市場等門市方式一
    節，然查原告僅檢送少量系爭商標使用之商品型錄，並無系
    爭商標圖樣之相關行銷通路資料以資參酌，且所檢送之使用
    證據資料，尚難證明足以使相關消費者區辨其與據以核駁商
    標係不同來源，於市場有併存且無致混淆誤認之事實。又所
    舉其他核准案例與本件商標圖樣不一、或指定之商品並不相
    同，案情有別，且核屬另案是否妥適問題，依商標個案審查
    拘束原則，自不得比附援引，執為本件商標應予核准之論據
    。
  (五)並聲明求為判決駁回原告之訴。
四、經查：
  (一)按商標「相同或近似於他人同一或類似商品或服務之註冊商
    標或申請在先之商標，有致相關消費者混淆誤認之虞者。」
    不得註冊，為商標法第23條第1 項第13款本文所規定。所謂
    「有致相關消費者混淆誤認之虞」者，係指兩商標因相同或
    構成近似，致使同一或類似商品／服務之相關消費者誤認二
    商標為同一商標，或雖不致誤認二商標為同一商標，但極有
    可能誤認二商標之商品／服務為同一來源之系列商品／服務
    ，或誤認二商標之使用人間存在關係企業、授權關係、加盟
    關係或其他類似關係而言。而判斷有無混淆誤認之虞，則應
    參酌商標識別性之強弱、商標之近似及商品／服務類似等相
    關因素之強弱程度、相互影響關係及各因素等綜合認定是否
    已達有致相關消費者產生混淆誤認之虞。又二商標圖樣其主
    要部分之文字、圖形或記號，在外觀、觀念或讀音上近似，
    即屬構成近似之商標。
  (二)系爭商標圖樣係單純由書寫體之外文「MAGIX 」所構成，而
    據以核駁商標圖樣係單純由印刷體之外文「MAGIX INDUCTIO
    N 」所構成，二者字體雖略有不同，惟予人寓目印象深刻之
    主要識別部分均為相同之外文「MAGIX 」，以具有普通知識
    經驗之消費者，於購買時施以普通之注意，異時異地隔離觀
    察，應屬構成近似之商標。
  (三)系爭商標所指定使用之「化粧品、淡香水、香精油、爽身粉
    、潤膚乳液、滾珠式除汗臭劑、防汗臭劑」等商品，與據以
    核駁商標所指定使用之「沐浴乳、乳液、香皂、洗髮精、潤
    髮乳、洗面乳、洗手乳、化粧品、香水、潤膚油、化粧水、
    痱子粉、美身霜、皮膚保養品、香精油」等商品相較，在用
    途、功能、產製者、行銷管道及場所等因素上具有共同或關
    聯之處，依一般社會通念及市場交易情形判斷，應屬同一或
    類似商品。
  (四)綜合斟酌前述兩商標圖樣近似，且指定使用於同一或類似之
    商品等相關因素判斷，本件商標之申請註冊極有可能使相關
    消費者誤認二商標所表彰之商品為同一來源之系列商品，或
    誤認二商標之使用人間存在關係企業、授權關係、加盟關係
    或其他類似關係，而產生混淆誤認之虞，自有首揭法條規定
    之適用。
  (五)至原告訴稱「MAGIX 」之讀音相同於「魔術」之外文「MAGI
    C 」，為一般業界及廠商所習知習用藉以暗喻「MAGIC 」，
    經查網路上有上億筆含有「MAGIX 」及「MAGIC 」之資料，
    可證明「MAGIX 」及「MAGIC 」之普遍性及識別性不高云云
    。惟查「MAGIX 」雖或有暗喻「MAGIC 」之意，且有其他廠
    商申准註冊之案例，但並非無識別性，據以核駁商標權人既
    以此作為商標圖樣之主要識別部分申准註冊，自有排除他人
    以相同或近似之商標圖樣指定使用於同一或類似商品申請註
    冊之權利。
  (六)另原告訴稱其為全球著名之直銷公司，而據以核駁商標商品
    係透過傳統百貨公司與超級市場等門市銷售，二者行銷管道
    截然有別云云。惟查商標權人係以何種行銷方式販售其商品
    ，商標法並無任何限制，在商品銷售方式可隨意變更，商標
    本身亦可自由轉讓他人之情形下，自不得單純以目前商標權
    人之商品銷售管道不同，而不顧前述本件兩商標構成「近似
    」及「商品同一或類似」等主要因素，逕執為本件商標應准
    註冊之論據。
  (七)原告又訴稱系爭商標係消費者較為知悉之商標，應受較大保
    護，系爭商標之申請係屬善意，且與據以核駁商標併存多年
    ，消費者應可區別，應准予註冊云云（見本院卷第74至76頁
    ）。惟查：原告所稱1.2009年榮獲美國商業週刊雜誌評選美
    國前50大最佳企業，2.2009年榮獲美國百大企業公民排名之
    一，3.2008年台灣雅芳口紅市占率名列全台第一，4.2007年
    榮登抗老產品市占率第一品牌，5.2007年榮獲美國最令人推
    崇企業排名第5 名，6.2006年入選天下雜誌500 大服務業之
    一，連續兩年獲得SUPER BRAND 超級品牌殊榮，7.ELLE雜誌
    評為八大女性最嚮往的企業之一，8.2003年入選商業週刊50
    0 大服務業云云。惟原告自承「由上述各雜誌的評選報導自
    足證明原告之公司名稱兼商標名稱『AVON』已成為本國最響
    亮的化妝品知名品牌」云云（見本院卷75頁第11、12行），
    足證上開有關評選報導與系爭商標之使用無關，非可據為系
    爭商標係較為我國消費者所知悉之證明。原告另稱於臺灣每
    年印製600 萬份之目錄行銷云云，僅提出目錄影本一份（見
    本院卷第106 頁），並未提出其他證據證明，亦不足證明系
    爭商標較據以核駁商標為我國消費者所知悉。再者，原告自
    承系爭商標於西元2007年（即民國96年）12月5 日始向美國
    專利商標局申請註冊，於2008年12月30日獲准註冊，相較據
    以核駁之我國註冊第1157535 號「MAGIX INDUCTION 」商標
    係前於民國93年8 月26日申請，於94年6 月16日獲准註冊公
    告，系爭商標於美國申請註冊時（美國商標註冊係採使用主
    義）與據以核駁商標於我國獲准註冊，二者相距僅約二年時
    間，且原告復未證明其於何時始於我國使用系爭商標於商品
    ，故其稱系爭商標已與據以核駁商標於我國並存使用多年，
    一般消費者足以區別云云，亦屬無據。是上揭原告所述，不
    足採信。
  (八)原告再稱據以核駁商標已經連續三年未使用，應予廢止云云
    。惟查，據以核駁商標已經連續三年未使用而應予廢止，係
    屬另案問題，於據以核駁商標未經處分廢止確定前，其商標
    效力仍屬存在，自不得據為應准系爭商標註冊之理由。
  (九)至原告所舉其他含有「MAGIX 」或「MAGIC 」圖樣核准註冊
    案例，與本件商標圖樣與指定之商品並未盡相同，案情有別
    ，且核屬另案是否妥適問題，依商標個案審查拘束原則，自
    不得比附援引，執為本件商標應予核准之論據，附此敘明。
五、綜上所述，被告認系爭商標之申請註冊，有違商標法第23條
    第1 項第13款規定，而否准其註冊，並無違誤，訴願決定予
    以維持，亦無不合。原告訴請撤銷原處分及訴願決定，並命
    被告就系爭商標申請註冊應作成核准之審定，為無理由，應
    予駁回。
六、據上論結，本件原告之訴為無理由，依智慧財產案件審理法
    第1 條，行政訴訟法第98條第1 項前段，判決如主文。
中    華    民    國    99     年    4     月     8   日
                   智慧財產法院第二庭
                         審判長法  官  陳國成
                               法  官  蔡惠如
                               法  官  陳忠行
以上正本係照原本作成。
如不服本判決，應於送達後20日內，向本院提出上訴狀並表明上
訴理由，如於本判決宣示後送達前提起上訴者，應於判決送達後
20日內補提上訴理由書（須按他造人數附繕本）。
中    華    民    國    99     年    4     月     8   日
                               書記官  陳士軒


司法院資訊處製作；財團法人民間司法改革基金會備份。
